【裁判字號】    97,上易,902
【裁判日期】    980225
【裁判案由】    詐欺
【裁判全文】
臺灣高等法院高雄分院刑事判決         97年度上易字第902號
上  訴  人  臺灣高雄地方法院檢察署檢察官
被      告  丙○○
選任辯護人  余景登律師
上列上訴人因被告詐欺案件，不服臺灣高雄地方法院97年度易字
第884 號中華民國97年9 月23日第一審判決（起訴案號：臺灣高
雄地方法院檢察署96年度偵字第35614 號），提起上訴，本院判
決如下：
    主  文
上訴駁回。
    理  由
一、公訴意旨略以: 被告丙○○明知詐騙集團等不法份子經常利
    用他人所申請之電話、存款帳戶、提款卡、密碼轉帳等方式
    ，獲取不法利益並逃避執法人員之追查，且明知提供電話、
    金融帳戶、存摺簿、提款卡、印章及密碼予陌生人士使用，
    常與財產犯罪密切相關，可能被詐騙犯罪集團所利用以遂其
    等恐嚇取財或詐欺犯罪及隱匿、掩飾其等犯罪所得財物或財
    產上利益之目的，竟仍容任所提供之帳戶可能被犯罪集團用
    以詐欺取財結果之發生，基於幫助他人實施詐欺取財犯罪之
    不確定故意，於不詳時間，在不詳地點將其向高雄市新樂郵
    局所申請之帳戶（帳號：00000000000000號）存摺、提款卡
    、提款卡密碼，以不詳代價，售予年籍、姓名不詳之犯罪集
    團成員使用，嗣該犯罪集團人員即基於詐欺之犯意，於民國
    96年10月25日上午9 時52分許，以電話撥打予被害人林珊樺
    ，向其佯稱係其友人，因有事需借用新臺幣（下同）2 萬元
    ，並指定匯入上開帳戶內，被害人因懷疑有詐，即報警並配
    合警方，匯款1 元至被告上開郵局帳戶內。因認被告涉犯刑
    法第30條第1 項、第339 條第3 項、第1 項之幫助詐欺取財
    未遂罪嫌云云。
二、按犯罪事實應依證據認定之，無證據不得認定犯罪事實；不
    能證明被告犯罪者，應諭知無罪之判決，刑事訴訟法第154
    條第2 項、第301 條第1 項分別定有明文。此所謂認定犯罪
    事實之證據，無論其為直接或間接證據，均須達於通常一般
    人均不致有所懷疑，而得確信其為真實之程度，始得據為有
    罪之認定，若其關於被告是否犯罪之證明未能達此程度，而
    有合理性懷疑之存在，致使無法形成有罪之確信，根據「罪
    證有疑、利於被告」之證據法則，即不得遽為不利被告之認
    定（最高法院29年上字第3105號、40年臺上字第86號、76年
    臺上字第4986號判例參照）。
三、公訴人認被告丙○○涉有幫助詐欺取財未遂罪嫌，無非係以
    被害人甲○○於警詢中之證述、慶豐銀行自動櫃員機交易明
    細表、郵政存簿儲金立帳申請書、高雄新樂郵局0000000000
    0000帳戶歷史交易清單及交易明細等資料為其主要論據。
四、訊據被告丙○○固坦承前揭帳戶為其所申辦，惟堅決否認有
    幫助詐欺取財未遂犯行，並辯稱：該郵局之帳戶、提款卡及
    密碼都是交借給父親用，他說是工作上要用的，不是借給詐
    騙集團，而當初警察傳的時候，是因怕父親被關，才會向警
    察說該帳戶遺失等語。
五、經查：
（一）高雄市新樂郵局帳號00000000000000號之帳戶係被告由所
      申請之事實，業經被告供承在卷，並有被告郵政存簿儲金
      立帳申請書、開戶申請資料、臺灣郵政股份有限公司高雄
      郵局97年4 月7 日高營字第0972000787號函附客戶歷史交
      易清單及交易明細表附卷足證（偵卷8 至9 、15、36至37
      頁）。又該犯罪集團人員基於詐欺之犯意，於96年10月25
      日上午9 時52分許，以電話撥打予被害人甲○○，向其佯
      稱係其友人，因有事需借用2 萬元，並指定匯入上開帳戶
      內，被害人因懷疑有詐，即報警並配合警方，匯款1 元至
      被告上開郵局帳戶內等情，亦據被害人甲○○指訴在卷（
      偵卷5 至6 頁），並有慶豐銀行自動櫃員機交易明細表、
      臺灣郵政股份有限公司高雄郵局97年4 月7 日高營字第
      0972000787號函附客戶歷史交易清單及交易明細表在卷可
      憑（偵卷7 、15、36至37頁），足見被告之上開郵局帳戶
      業經詐騙集團曾利用作為詐騙被害人甲○○之工具無訛，
      合先敘明。
（二）被告之父乙○○於96年7 月間即曾向被告借用上開郵局帳
      戶作為其工作薪資用之事實，業據證人乙○○證述在卷（
      本院卷65頁）。又被告上開郵局帳戶中自96年7 月25日起
      至同年8 月9 日止經先後存入1 千至8 千元不等金額且於
      當日即經提領之事實，此有臺灣郵政股份有限公司高雄郵
      局97年4 月7 日高營字第0972000787號函檢附丙○○帳戶
      案相關交易清單一份在卷可按（偵卷36至37頁），核與證
      人乙○○證稱: 我女兒的帳戶在（96）年7 、8 月間有10
      00元至8000元等款項被存入及提出是我經手的，那是我工
      作的錢，我提出來的等語（原審卷二17頁）相符。又乙○○第2 次則於同年10月間又以工作上需要之相同之理由向
      被告借用上開郵局帳戶之事實，亦據證人乙○○證述在卷
      （本院卷65頁），並證稱：其因向地下錢莊借錢兩萬元，
      對方說如果要還，要去辦3 本簿子，其去辦3 本，對方說
      不夠，還要再1 本，其說辦不出來，對方叫其去借，那時
      被告要去學校唸書，所以才跟被告借帳戶的存摺交給地下
      錢莊，其跟被告講說是工作要用，是騙被告的等語（原審
      卷第16至18頁），亦核與被告上開所辯: 其該郵局帳戶是
      交給父親使用之情節相符。又按證人乙○○與被告係父女
      關係，此有戶籍謄本1 份在卷足憑（偵卷10頁），被告基
      於至親間之互信，當其父乙○○向被告謊稱其因工作需要
      ，又要再次借郵局帳戶使用，而被告則毫無疑慮將該郵局
      帳戶借給父親使用，亦與常情並無不符。況被告與其父乙○○平日並未同住，業據證人乙○○證述在卷（原審卷17
      頁），並證稱: 我只是將寄籍在該處，我們1 個月見1 次
      等語（本院卷66頁），故被告上開所辯: 其不知父親向地
      下錢莊借錢，無從預見父親會將帳戶交給地下錢莊等語，
      應屬可信。綜上所述，既無證據足證被告係將其上開郵帳
      戶提供詐騙集團利用作為詐騙之工具，自難認被告有幫助
      詐欺取財之犯意。此外，復查無其他積極證據足認被告確
      有幫助詐欺取財未遂之犯行，既不能證明被告犯罪，自應
      為無罪之諭知。
六、原審因而以不能證明被告犯幫助詐欺取財未遂罪，而為無罪
    之諭知，核無違誤；檢察官上訴意旨以乙○○何以未以自己
    之帳戶借予詐騙集團，反而提供被告之帳戶予詐騙集團，顯
    不符常情，而指摘原判決不當，為無理由，應予駁回。另乙○○犯刑法第339 條幫助詐欺取財罪部分，則另移由檢察官
    偵辦，並附敘明。
據上論斷，應依刑事訴訟法第368 條，判決如主文。
本案經檢察官姜麗儒到庭執行職務。
中    華    民    國    98    年    2     月    25    日
                  刑事第八庭    審判長法  官   洪兆隆
                                      法  官   郭玫利
                                      法  官   李政庭
以上正本證明與原本無異。
不得上訴。
中    華    民    國    98    年    2     月    25    日
                                      書記官   吳福連


司法院資訊處製作；財團法人民間司法改革基金會備份。
